臺灣高等法院刑事判決　　　　　　　 100年度上訴字第2121號
上　訴　人
即　被　告　蔡靖芊
選任辯護人　許進德律師
　　　　　　劉金玫律師
上列上訴人因偽造文書等案件，不服臺灣士林地方法院100年度
訴字第47號，民國100年6月10日第一審判決（起訴案號：臺灣士
林地方法院檢察署99年度偵字第10270號），提起上訴，本院判
決如下：
    主  文
上訴駁回。
蔡靖芊緩刑年。
    事  實
一、蔡靖芊係車號079-B8營業小客車之計程車司機，於民國99年
    6月12日凌晨5時43分後之某時（起訴書誤為5時許），在臺
    北市大安區○○○路○段22號錢櫃KTV前，搭載乘客陳思穎及
    其友人，行車至臺北市中山區○○○路、龍江路口時陳思穎
    之友人先行下車，計程車續往臺北市○○區○○路1段39巷1
    35弄2號陳思穎之男友住家途中，蔡靖芊因見陳思穎孤身且
    酒醉入睡難以防備，認有機可趁，竟基於意圖為自己不法所
    有之犯意，徒手由陳思穎放於後座椅下方包包內之皮夾中，
    竊取現金新臺幣（下同）2,000元，及花旗商業銀行（下稱
    花旗銀行）卡號0000000000000000號、臺新國際商業銀行（
    下稱臺新銀行）卡號0000000000000000號信用卡各1張得手
    。迨車行至臺北市○○區○○路附近，喚醒熟睡中之陳思穎
    請其指出欲抵達之目的地，至當日清晨6時40分許抵達目的
    地後陳思穎欲下車之際，發覺皮夾內之現金只餘200元，不
    夠支付400元之車資，雖對皮夾內原有2,000元現金不見去向
    存疑，但尚未察覺失竊，乃欲儘速下車向男友索款後以付車
    資，為免蔡靖芊誤認其有逃避支付車資之嫌，遂將其所有之
    APPLE廠牌iPHONE行動電話（序號000000000000000號、含00
    00000000號SIM卡）1支留置車上，告知蔡靖芊隨即返回付款
    ，然蔡靖芊竟另行意圖不法所有之侵占犯意，趁陳思穎下車
    後進入其男友家中取款之際，速即駕車離去，將該支行動電
    話侵占入己；其後蔡靖芊另與姓名、年籍不詳之林姓成年男
    子，基於意圖為渠等不法所有之詐欺及行使偽造私文書之犯
    意聯絡，接續於附表所示之時間及在信用卡特約商店，於消
    費結帳時，持蔡靖芊竊得如附表所示之陳思穎信用卡，由林
    姓男子假冒為信用卡之持卡人陳思穎，刷卡消費如附表所示
    金額，因誤認陳思穎之名字為「陳思顏」，在簽帳單上偽造
    「陳思顏」之署名，偽造表示持卡人「陳思顏」刷卡簽帳之
    私文書，交與如附表所示特約商店之結帳人員而行使之，致
    各結帳員陷於錯誤，誤以為該信用卡乃「陳思顏」所持用消
    費，因而同意林姓男子以簽帳方式交易而取用附表各編號所
    示之商品或服務，蔡靖芊、林姓男子以此方式共同接續詐欺
    取財得逞。嗣陳思穎發現失竊之信用卡遭盜刷遂報警，經警
    循線查獲上情。
二、案經陳思穎告訴由臺北市政府警察局大安分局報告臺灣士林
    地方法院檢察署檢察官偵查起訴。
    理  由
一、證據能力：
  (一)按證人於審判外之言詞或書面陳述，屬於傳聞證據，此項證
    據，當事人無從直接對於原供述者加以詰問，以擔保其真實
    性，法院亦無從直接接觸證人而審酌其證言之憑信性，違背
    直接審理及言詞審理之原則，除具有必要性及信用性情況者
    外，原則上不認其有容許性，自不具證據能力；所謂具有必
    要性及信用性情況者，例如刑事訴訟法第159條之1至第159
    條之5情形，仍例外認其有證據能力，然此乃指法院未於審
    判期日傳喚相關證人到庭，案件僅能依該等證人於審判外之
    陳述以為判斷之情形，始須就該等審判外供述證據嚴格依刑
    事訴訟法第159條之1至之5所定要件一一檢視各該證人之供
    述，作為證據之資格。倘法院已經依據當事人聲請傳喚證人
    到庭接受檢辯雙方之交互詰問，則法院既已透過直接、言詞
    審理方式檢驗過該證人之前之證詞，當事人之反對詰問權亦
    已受到保障得以完全行使之情況下，該等審判外證據除有其
    他法定事由（例如：非基於國家公權力正當行使所取得或私
    人非法取得等，而有害公共利益，即以一般證據排除法則為
    判斷），應認該審判外供述已得透過審判程式之詰問檢驗，
    而取得作為證據之資格，亦即其審判外供述與審判中供述相
    符部分，顯然已經構成具備可信之特別情狀，當然有證據資
    格，實務上之作用常引用該等陳述與審判中陳述相符，強化
    該證人供述之可信度，其不符部分，作為檢視審判中所為供
    述可信與否之彈劾證據，當無不許之理，且其不符部分倘係
    於司法警察、檢察事務官調查中之供述，作為認定被告犯罪
    與否之證據，亦僅須依照刑事訴訟法第159條之2規定，斟酌
    其審判外供述作成外部環境、製作過程、內容、功能等情況
    認為之前供述較為可信，即可取得證據資格，而作為認定事
    實之證據資格（最高法院94年度台上字第2507號、95年台上
    字第2515號判決參照）。茲就認定被告犯罪事實有無之屬傳
    聞證據之證據能力，分述如下：
  1.證人陳思穎於警詢中所為之陳述，依刑事訴訟法第159條之2
    規定，並無證據能力。又證人陳思穎於99年9月21日於檢察
    官偵查時以告訴人身分申告內容，並未改以證人身分具結，
    而證人、鑑定人依法應具結而未具結者，其證言或鑑定意見
    ，不得作為證據，刑事訴訟法第158條之3定有明文，故此部
    分證據方法不得為證據，亦無證據能力。
  2.證人陳思穎於99年10月7日偵查中向檢察事務官所為之證述
    部分，以該證人經原審於審判期日傳喚到庭直接言詞審理，
    行交互詰問程序檢視其證詞之憑信性，並予被告詰問之機會
    ，經提示前揭證人筆錄要旨予被告辯論之機會，揆諸前揭最
    高法院判決要旨，與審判中所述相符者，顯然已經構成具備
    可信之特別情狀，有證據資格，有證據能力。
  3.證人陳思穎於99年12月20日向檢察官所為之陳述，經檢察官
    告知具結義務及偽證罪之處罰，並依法具結而為陳述，有卷
    附偵訊筆錄及證人結文在卷可參，且查無違法取證之情事，
    復未據被告就前開證人之陳述是否顯有不可信之狀況釋明，
    又依偵查時之外部附隨環境、條件均未見有何顯不可信之情
    況，且證人已經原審於100年5月19日審理時，經當事人行交
    互詰問程序，已及予被告及辯護人行使反對詰問之機會，踐
    行合法調查程序，依以上揭法律規定，應認有證據能力。
  (二)本案所引用其餘供述及非供述證據，經本院依法踐行調查證
    據程序，檢察官、被告及辯護人均不爭執各該證據之證據能
    力，且亦查無應予排除其證據能力之情形，是下述所引用證
    據之證據能力均無疑義。
二、上揭犯罪事實，業據被告蔡靖芊於本院審理時坦承不諱（見
    本院卷第57頁），並有證人即告訴人陳思穎99年10月7日、9
    9年12月20日偵查及原審審理時均陳述明確，且有告訴人所
    使用遠傳電信0000000000號99年6月12日通聯紀錄（見偵查
    卷第38至49頁）、告訴人男友所使用遠傳電信0000000000號
    99年6月通聯紀錄（見偵查卷第90至91頁）、告訴人99年6月
    11日提款3,000元之郵局存摺影本（見偵查卷第86頁）、如
    附表編號1至3所示特約商店之簽帳單、消費明細、帳單、發
    票、銀行爭議帳款（交易）聲明書等影本附卷為憑（見偵查
    卷第15至20頁、第32至33頁），復有事實欄所示不詳男子進
    入、乘車離開如附表所示特約商店，及結帳時簽帳情形之監
    視攝影翻拍照片存卷供參（見偵查卷第21至22頁、第31頁）
    在卷可佐，足認被告於本院之自白與事實相符，洵堪採為認
    定事實之依據。綜上所陳，本件事證明確，被告犯行，洵堪
    認定，應依法論科。
三、核被告所為，係犯刑法第320條第1項之竊盜罪、同法第335
    條第1項之侵占罪，及同法第216條、第210條之行使偽造私
    文書罪，與同法第339條第1項之詐欺取財罪。被告與姓名、
    年籍不詳之林姓成年男子就行使偽造私文書罪及詐欺取財罪
    間，有犯意聯絡及行為分擔，為共同正犯；渠等偽造「陳思
    顏」之署名，乃偽造簽帳單私文書之部分行為，偽造後持以
    行使，偽造之低度行為為行使之高度行為所吸收，不另論罪
    。被告於附表各編號1、2、3所示之密接時間內，先後至附
    表所示各商店盜刷信用卡詐取商品或服務之行為，乃基於同
    一行使偽造私文書、詐欺取財之犯意下接續所為，依一般社
    會通常觀念，在時間差距上，難以強行分割，於刑法評價上
    ，以視為數個舉動之接續施行，合為包括一行為予以評價，
    較為合理，應論以接續犯之包括一罪，僅成立一行使偽造私
    文書罪與詐欺取財罪。又被告係以一行為觸犯上開行使偽造
    私文書及詐欺取財兩罪名，屬想像競合犯，應從一重之行使
    偽造私文書罪處斷。被告所犯竊盜罪、侵占罪及行使偽造私
    文書罪間，犯意各別，行為互殊，應分論併罰。
四、原審以被告犯行明確，適用刑法第28條、第320條第1項、第
    335條第1項、第216條、第210條、第339條、第219條、第51
    條第5款，刑法施行法第1條之1之規定，並審酌被告為計程
    車司機，利用駕車載客之機會，趁乘客酒醉入睡難以防備之
    際，於行車途中下手行竊，又侵占被害乘客因金錢遭竊未察
    覺前秉誠信而留置車內之行動電話，另邀同不詳姓名年籍成
    年男子，在特約商店開門營業之際，進入商店消費，由該男
    子盜刷以避追查，接續數次盜刷詐財，不僅使被害人財物蒙
    受損失，傷害乘客對搭乘計程車之交通安全信賴感，惡性不
    輕，犯罪後又飾詞狡辯，並無悔意等一切情狀，認被告蔡靖
    芊犯竊盜罪，處有期徒刑4月；又犯侵占罪，處有期徒刑4月
    ；又共同犯行使偽造私文書罪，處有期徒刑7月，定應執行
    有期徒刑1年，並說明如附表各編號「偽造之署押」欄所示
    之偽造「陳思顏」署名，因查卷附特約商店使用之信用卡簽
    帳單均屬感熱紙式，核此等信用卡簽單所屬刷卡機列印與簽
    名之常情模式，店家僅提供商店收執聯供顧客簽名確認交易
    ，另顧客收執聯則於確認交易後逕提供顧客收執，並無簽名
    欄位，是被告在附表所示之特約商店內，盜用信用卡偽造署
    名之數量，各如附表「偽造之署押」欄所示，應依刑法第21
    9條規定，併予宣告沒收等，經核尚屬妥適；被告上訴意旨
    原否認犯罪，惟於本院審理時已坦承犯行並認罪，僅稱請給
    被告一個改過自新的機會云云（本院卷第54頁反面、第57頁
    ）。因原審就被告所犯3罪，審酌刑法第57條各款所定一切
    情狀妥適量刑並定其應執行刑，既如前述，被告空言指稱原
    審判決不當，為無理由，應予駁回，惟被告蔡靖芊於本院坦
    承上開犯行，且被告蔡靖芊已賠償告訴人陳思穎所受損害並
    達成和解，告訴人亦表示願意原諒被告並請求給被告蔡靖芊
    緩刑之機會，有和解書在卷可憑（見本院卷第50頁），參照
    被告蔡靖芊未曾受有期徒刑以上刑之宣告，有本院之被告全
    國前案紀錄表可憑，足見被告蔡靖芊經此次偵審程序之教訓
    ，當知警愓，應無再犯之虞，本院認被告蔡靖芊所受刑之宣
    告，以暫不執行為適當，爰併予宣告緩刑3年，以勵自新。
據上論斷，應依刑事訴訟法第368條，刑法第74條第1項第1款，
判決如主文。
本案經檢察官鄭富銘到庭執行職務。
中    華    民    國    100    年    11   月    9     日
                  刑事第十一庭  審判長法  官  許宗和
                                      法  官  趙功恆
                                      法  官  潘進柳
以上正本證明與原本無異。
行使偽造私文書部分如不服本判決，應於收受送達後10日內向本
院提出上訴書狀，其未敘述上訴之理由者並得於提起上訴後10日
內向本院補提理由書（均須按他造當事人之人數附繕本）「切勿
逕送上級法院」。
其餘不得上訴。
                                      書記官  任正人
中    華    民    國   100    年    11    月    9     日
附錄：本案論罪科刑法條全文
中華民國刑法第210條
偽造、變造私文書，足以生損害於公眾或他人者，處5 年以下有
期徒刑。
中華民國刑法第216條
行使第210 條至第215 條之文書者，依偽造、變造文書或登載不
實事項或使登載不實事項之規定處斷。
中華民國刑法第320條第1項
意圖為自己或第三人不法之所有，而竊取他人之動產者，為竊盜
罪，處五年以下有期徒刑、拘役或五百元以下罰金。
中華民國刑法第335條第1項
意圖為自己或第三人不法之所有，而侵占自己持有他人之物者，
處5年以下有期徒刑、拘役或科或併科1 千元以下罰金。
中華民國刑法第339條第1項
意圖為自己或第三人不法之所有，以詐術使人將本人或第三人之
物交付者，處5 年以下有期徒刑、拘役或科或併科1 千元以下罰
金。
附表
┌──┬────────┬────────────┬─────────┐
│編號│時間            │特約商店/ 盜用之信用卡/ │偽造之署押        │
│    │                │盜刷財物之金額（新臺幣）│                  │
├──┼────────┼────────────┼─────────┤
│ 1  │99年6 月12日上午│新北市○○區○○街25號之│偽造之「陳思顏」署│
│    │9時57分許       │大潤發土城店/           │名壹枚            │
│    │                │如事實欄所載花旗銀行信用│                  │
│    │                │卡/                     │                  │
│    │                │盜刷詐得7,467 元之財物  │                  │
├──┼────────┼────────────┼─────────┤
│ 2  │99年6 月12日上午│新北市○○區○○路1 段  │偽造之「陳思顏」署│
│    │11時3分許       │389 號之愛買吉安板橋店/ │名壹枚            │
│    │                │如事實欄所載花旗銀行信用│                  │
│    │                │卡/                     │                  │
│    │                │盜刷詐得7,401 元之財物  │                  │
├──┼────────┼────────────┼─────────┤
│ 3  │99年6 月12日下午│新北市○○區○○路2 段65│偽造之「陳思顏」署│
│    │12時42分許（起訴│號之極鮮火鍋店/         │名壹枚            │
│    │書誤載為12時44分│如事實欄所載臺新銀行信用│                  │
│    │許）            │卡/                     │                  │
│    │                │盜刷詐得931 元之火鍋餐點│                  │
│    │                │與服務                  │                  │
└──┴────────┴────────────┴─────────┘